【裁判字號】    89,重上,539
【裁判日期】    900116
【裁判案由】    確認債權不存在
【裁判全文】
臺灣高等法院民事判決  八十九年度重上字第五三九號
    上  訴  人  乙○○
                甲○○
    兼  右一人
    訴訟代理人  丙○○(原名葉.
    被 上訴 人  新光人壽保險股份有限公司  設台北市○○○路○段六六號
    法定代理人  吳東進        .
    訴訟代理人  黃訓章律師
右當事人間確認債權不存在事件，上訴人對於中華民國八十九年九月二十八日臺灣臺
北地方法院八十九年度重訴字第一○三八號第一審判決提起上訴，本院判決如左：
    主      文
上訴駁回。
第二審訴訟費用由上訴人負擔。
    事      實
甲、上訴人方面：
一、聲明：
（一）原判決廢棄。
（二）確認上訴人丙○○與被上訴人間於民國（下同）八十三年十二月二日所簽訂住
      宅貸款借據借款新台幣（下同）三百二十二萬元之債權不存在。
（三）確認上訴人甲○○與被上訴人間於八十三年十二月二日所簽訂住宅貸款借據借
      款三百四十四萬元之債權不存在。
（四）確認上訴人乙○○與被上訴人間於八十三年十二月二日所簽訂住宅貸款借據借
      款三百二十萬元之債權不存在。
二、陳述：與原判決記載相同，茲引用之。
三、證據：除援用原審立證方法外，並補提出退屋名冊為證。
乙、被上訴人方面：
一、聲明：上訴駁回。
二、陳述：與原判決記載相同，茲引用之。
三、證據：援用原審立證方法。
    理      由
一、本件上訴人主張：上訴人丙○○、甲○○、乙○○分別於八十二年六月五日、八
    十二年八月八日及八十二年五月二十八日向訴外人豪成建設股份有限公司（下稱
    豪成公司）購買該公司所興建坐落花蓮縣花蓮市○○段五十之五、五十二、五十
    二之一、五十二之二、五十二之三、五十二之六、五十二之七及五十二之八地號
    土地上之「國度」預售房屋各一戶即如總配置圖編號Ｂ區十七號、編號Ｃ區十六
    號、編號Ｄ區六十七號（下稱系爭房地），再提供系爭房地為擔保設定抵押權與
    被上訴人，並與被上訴人簽訂八十三年十二月二日期住宅貸款借據，各向被上訴
    人借款三百二十二萬元、三百四十四萬元及三百二十萬元（下稱系爭借款）。嗣
    上訴人丙○○、甲○○、乙○○復分別於八十三年五月二十八日、八十三年五月
    二十八日及八十三年六月二十四日書立同意書（下稱系爭同意書）與被上訴人，
    約定被上訴人應將系爭借款匯入訴外人豪成公司設在臺灣省合作金庫板橋支庫0
    000000000000號帳戶。後因訴外人豪成公司未能依約交屋，上訴人
    乃與訴外人豪成公司於八十三年十一月三十日達成退屋協議，並旋即於八十三年
    十二月一日以傳真通知被上訴人停止付款與訴外人豪成公司，詎被上訴人竟未停
    止付款，而於翌（二）日將系爭借款匯入訴外人台灣土地開發信託投資股份有限
    公司（下稱台開公司）設在世華聯合商業銀行永和分行00000000000
    號帳戶，被上訴人既未將系爭借款匯入上訴人所指定之上開帳戶，系爭借貸契約
    自不生效力等情，求為確認上訴人與被上訴人間就系爭各該借款債權不存在之判
    決。
    被上訴人則以：上訴人委託訴外人豪成公司向被上訴人借款，依系爭同意書之約
    定，被上訴人原應將系爭借款匯入訴外人豪成公司設在臺灣省合作金庫板橋支庫
    0000000000000號帳戶，惟因系爭同意書係屬民法第二百六十九條
    所規定之第三人利益契約，訴外人豪成公司亦得直接請求被上訴人給付系爭借款
    ，是被上訴人依訴外人豪成公司於八十三年十二月一日所出具之同意書，將系爭
    借款匯入其所指定之訴外人台開公司設在世華聯合商業銀行永和分行00000
    000000號帳戶，並無不合；被上訴人於給付系爭借款與訴外人豪成公司之
    前，並未收到上訴人所指之前開傳真通知，縱上訴人有以傳真通知被上訴人停止
    付款，亦係在被上訴人依約付款之後，被上訴人並未侵害上訴人之權益；又上訴
    人於系爭同意書特別聲明：「．．．3.立書人（指上訴人）同意於立本同意書後
    ，不得再以任何事由向貴公司（指被上訴人）主張中止、終止或撤銷本同意書，
    如有所主張，則貴公司可不受拘束，嗣後如有任何糾葛皆由本立書人負責，與貴
    公司無涉」，上訴人自不得片面主張中止、終止或撤銷上開付款同意等語，資為
    抗辯。
二、經查上訴人主張伊等分別於八十二年六月五日、八十二年八月八日及八十二年五
    月二十八日向訴外人豪成公司購買系爭房地，再提供系爭房地為擔保設定抵押權
    與被上訴人，並與被上訴人簽訂八十三年十二月二日期住宅貸款借據，各向被上
    訴人借貸系爭款項，嗣復書立系爭同意書與被上訴人，約定被上訴人應將系爭借
    款匯入訴外人豪成公司設在臺灣省合作金庫板橋支庫000000000000
    0號帳戶，而被上訴人於八十三年十二月二日將系爭借款匯入訴外人台開公司設
    在世華聯合商業銀行永和分行00000000000號帳戶之事實，業據其提
    出預定房地買賣契約書、住宅貸款借據、同意書及被上訴人公司函為證（見原審
    卷十一至二四頁、二六頁），且為被上訴人所不爭執，固堪信為真實。
三、惟上訴人另主張伊等於八十三年十一月三十日與訴外人豪成公司達成退屋協議後
    ，旋即於八十三年十二月一日以傳真通知被上訴人停止給付系爭借款與訴外人豪
    成公司，惟被上訴人並未停止付款，仍將系爭借款匯入非伊等所指定之前開訴外
    人台開公司帳戶，自不生效力，被上訴人對伊等之系爭借款債權應不存在云云，
    則為被上訴人所否認，並以前開情詞置辯。經查：
  (一)被上訴人已否認曾收到上訴人所指之前開傳真通知，而証人即花蓮市調解委員會
    主席吳茂治亦在上訴人丙○○、甲○○自訴被上訴人公司之法定代理人吳東進、
    總經理蘇啟明及貸款部經理陳茂隆詐欺案件（臺灣花蓮地方法院八十七年度自字
    第四四號、臺灣高等法院花蓮分院八十八年度上易字第一一二號）審理中到庭証
    稱：「當天（指八十三年十一月三十日）他們（指上訴人丙○○、甲○○與訴外
    人豪成公司）確實有來本會調解，本會曾就訂戶與豪成公司達成協議，並約定訂
    戶於八十三年十二月六日上午十時再來本會辦理認証及簽名手續，以便製作調解
    筆錄，後來訂戶間有人表示要直接到法院告，之後就沒有到本會完成調解程序」
    等語（見原審卷四一頁、本院卷六五頁）；即上訴人乙○○亦在該刑事訴訟審理
    中自承：「八十三年十一月三十日確實有到調解委員會與豪成建設（公司）調解
    ，經調解結果，有協議，並約定同年十二月六日上午十時到調解委員會製作調解
    筆錄，但是豪成公司當日爽約，一直到（同年）十二月八日豪成公司委託律師到
    調解委員會，他們當時就反悔不遵照八十三年十一月三十日簽訂之協議書製作調
    解筆錄，反而要我們接受他們自己擬定之協議草案，後來大部的人都不接受，後
    來就由我們自救會成員吳昌文先生將豪成公司退屋名冊交予花蓮新光人壽公司邱
    秀雄先生，再由邱先生傳真給台北新光人壽（公司）的陳經理（即陳茂隆）隨即
    通知台北新光（人壽公司）放款部停止對豪成公司之放款動作」等語（見原審卷
    四二頁、本院卷六五頁），足見被上訴人所抗辯伊於八十三年十二月二日給付系
    爭借款與訴外人豪成公司之前，並未收到上訴人所指之前開傳真通知，縱上訴人
    有以傳真通知伊停止付款，亦係在伊依約付款之後等語，應屬可取。至上訴人所
    提出之上訴人丙○○、乙○○於八十七年五月十九日與被上訴人公司放款部經理
    邱秀雄間之對話錄音，經核其譯文內容（見原審卷七三至七四頁），並不足據為
    証明上訴人確有於八十三年十二月一日以傳真通知被上訴人停止給付系爭借款與
    訴外人豪成公司，尚難據為有利於上訴人之認定。
  (二)又：經核閱上訴人書立與被上訴人之系爭同意書內容，約定被上訴人應將系爭借
    款匯入訴外人豪成公司設在臺灣省合作金庫板橋支庫000000000000
    0號帳戶，核其性質係屬民法第二百六十九條所規定：「以契約訂定向第三人為
    給付者，要約人得請求債務人向第三人為給付，其第三人對於債務人亦有直接請
    求給付之權」之第三人利益契約，訴外人豪成公司自亦得直接請求被上訴人給付
    系爭借款，訴外人豪成公司既得請求被上訴人給付系爭借款，則被上訴人依訴外
    人豪成公司於八十三年十二月一日所出具之同意書之指示，將系爭借款匯入其所
    指定之前開訴外人台開公司帳戶（見原審卷三八頁），即屬有據。顯見上訴人所
    主張被上訴人未依約將系爭借款匯入伊等所指定之前開帳戶，兩造間之借貸契約
    不生效力，被上訴人對伊等之系爭借款債權自不存在云云，殊不足取。
四、綜上所述，上訴人分別請求確認渠等與被上訴人間就系爭各該借款債權不存在（
    如其聲明所述），均屬不應准許。從而原審所為上訴人敗訴之判決，核無違誤，
    上訴論旨仍執前詞指摘原判決不當，求予廢棄改判，為無理由。
五、至兩造其餘之攻擊或防禦方法及未經援用之証據，經本院斟酌後，認為均不足以
    影響本判決之結果，自無逐一詳予論駁之必要，併此敘明。
據上論結，本件上訴為無理由，依民事訴訟法第四百四十九條第一項、第七十八條、
第八十五條第一項前段，判決如主文。
中      華      民      國      九十      年      一      月    十六    日
                                臺灣高等法院民事第十三庭
                                    審判長法  官  林  鄉  誠
                                          法  官  謝  碧  莉
                                          法  官  陳  駿  璧
右正本係照原本作成。
如不服本判決，應於收受送達後二十日內向本院提出上訴書狀，其未表明上訴理由者
，應於提出上訴後二十日內向本院補提理由書狀（均須按他造當事人之人數附繕本）
上訴時應提出委任律師或具有律師資格之人之委任狀；委任有律師資格者，另應附具
律師及格證書及釋明委任人與受任人有民事訴訟法第四百六十六條之一第一項但書或
第二項（詳附註）所定關係之釋明文書影本。
中      華      民      國      九十      年      一      月    十七    日
                                          書記官  鄭  淑  昀
附註：
民事訴訟法第四百六十六條之一（第一項、第二項）：
對於第二審判決上訴，上訴人應委任律師為訴訟代理人。但上訴人或其法定代理人具
有律師資格者，不在此限。
上訴人之配偶、三親等內之血親、二親等內之姻親，或上訴人為法人、中央或地方機
關時，其所屬專任人員具有律師資格並經法院認為適當者，亦得為第三審訴訟代理人
。


司法院資訊處製作；財團法人民間司法改革基金會備份。
